---
title: "Violência contra mulheres 2022"
author: "poli"
date: '2022-10-03'
output:
  html_document:
    theme: journal
    toc: yes
    toc_float:
      collapsed: no
      smooth_scroll: no
  pdf_document:
    toc: yes
---

## As bases

```{r echo=FALSE, message=FALSE}
#acessando os dados 
library(jsonlite)
library(tidyverse)
library(ggplot2)
library(plotly)
library(rmarkdown)
library(dplyr)
library(stringr)
options(scipen = 999)
#setando o diretorio
setwd("~/data_labe/azmina")
```

As bases dos arquivos estavam divididas por semana. A data inicial foi de 17/08/22 e a final 12/10/22, somando 8 semanas de análise. 
As bases não estavam estruturadas harmonicamente. Entre a 5ª e 8ª semana o número de variáveis foi o menor. Com a 5ª semana com 10 colunas e, as demais com 11 colunas.
<br>
As quatro primeiras semanas possuíam um volume muito maior de colunas, sendo da 1ª a 3ª semana com 56 colunas e a 4ª semana com 62 colunas.
<br>
No total, todas as semanas somaram 155.814 linhas.
<br>
Portanto, fizemos uma padronização que reduziu o total de colunas para que ficássemos com uma base de análise com variáveis comuns entre todas as semanas.

```{r echo=FALSE, warning=FALSE, message=FALSE}
#pacote necessario para abrir arquivos de excel
library("readxl")
#trazendo as bases na ordem crescente
sem1 <- read_excel("SUDESTE-17-24-agosto.xlsx")
sem2 <- read_excel("SUDESTE-25-31-agosto.xlsx")
sem3 <- read_excel("SUDESTE-01-08-setembro.xlsx")
sem4 <- read_excel("SUDESTE-08-14-setembro.xlsx")
sem5 <- read_excel("SUDESTE-15-21-setembro.xlsx")
sem6 <- read_excel("SUDESTE-22-28-setembro.xlsx")
sem7 <- read_excel("SUDESTE-29-setembro-05-outubro.xlsx")
sem8 <- read_excel("SUDESTE-06-12-outubro.xlsx")
```
Dessa forma, pegamos as colunas de "nome da candidatura ofendida" e o "texto da ofensa", que eram variáveis comuns a todas as semanas.
```{r echo=FALSE, warning=FALSE, message=FALSE}
###SEMANA 1
#exibindo os nomes das variaveis
#names(sem1)
#pegando as colunas da candidatura e do texto
sem1def <- sem1[,c(31,21)]
#renomeanndo para padronizar
names(sem1def) <- c("candidata", "ofensa")

###SEMANA 2
#exibindo os nomes das variaveis
#names(sem2)
#pegando as colunas da candidatura e do texto
sem2def <- sem2[,c(31,21)]
#renomeanndo para padronizar
names(sem2def) <- c("candidata", "ofensa")

###SEMANA 3
#exibindo os nomes das variaveis
#names(sem3)
#pegando as colunas da candidatura e do texto
sem3def <- sem3[,c(31,21)]
#renomeanndo para padronizar
names(sem3def) <- c("candidata", "ofensa")

###SEMANA 4
#exibindo os nomes das variaveis
#names(sem4)
#pegando as colunas da candidatura e do texto
sem4def <- sem4[,c(21,22)]
#renomeanndo para padronizar
names(sem4def) <- c("candidata", "ofensa")

###SEMANA 5
#exibindo os nomes das variaveis
#names(sem5)
#pegando as colunas da candidatura e do texto
sem5def <- sem5[,c(1,9)]
#renomeanndo para padronizar
names(sem5def) <- c("candidata", "ofensa")

###SEMANA 6
#exibindo os nomes das variaveis
#names(sem6)
#pegando as colunas da candidatura e do texto
sem6def <- sem6[,c(1,10)]
#renomeanndo para padronizar
names(sem6def) <- c("candidata", "ofensa")

###SEMANA 7
#exibindo os nomes das variaveis
#names(sem7)
#pegando as colunas da candidatura e do texto
sem7def <- sem7[,c(1,10)]
#renomeanndo para padronizar
names(sem7def) <- c("candidata", "ofensa")

###SEMANA 8
#exibindo os nomes das variaveis
#names(sem8)
#pegando as colunas da candidatura e do texto
sem8def <- sem8[,c(1,10)]
#renomeanndo para padronizar
names(sem8def) <- c("candidata", "ofensa")
#juntando as bases def para compor a base de análise
analise <- rbind(sem1def, sem2def, sem3def, sem4def, sem5def, sem6def, sem7def, sem8def )
#exportando essa base em um arquivo csv
write.csv(analise, "base_analise_azmina.csv")
#exclua tudo do enviroment
#traga apenas a base que acabou de gerar
base <- read.csv("base_analise_azmina.csv")
#excluindo a primeira variável de contagem
base$X <- NULL
```

A base de análise ficou com 155.814 linhas e 2 colunas, você pode olhar com mais detalhes abaixo:
```{r  echo=FALSE, warning=FALSE, message=FALSE}
paged_table(base)
```
Os nomes das candidatas incluem nomes de não candidatas, como Janja. Além disso o campo dos nomes possuía textos não pertencentes ao nome e também tínhamos nomes de candidatos do gênero masculino.
Na tabela abaixo é possível vermos os detalhes dos nomes. Foi realizado uma padronização pelo campo menor, ou seja, no caso de "Bella Gonçalves | Deputado Estadual | Minas Gerais" essa entrada foi modificada apenas para "Bella Gonçalves"
```{r echo=FALSE, warning=FALSE, message=FALSE}
base2 <- base%>% group_by(candidata) %>% count()
paged_table(base2)
```
Após a padronização dos nomes, a contagem das menções por candidato resultou em uma base com 52 linhas e o número ao lado se refere a quantidade de conteúdos ofensivos registrados pelo levantamento:

```{r echo=FALSE, warning=FALSE, message=FALSE}
#padronizando os nomes
base$canddef <- "" 

base$canddef[which(base$candidata=="Abraham Weintraub  | Deputado Federal | São Paulo")] <- "Abraham Weintraub"

base$canddef[which(base$candidata=="Alexandre Padilha | Deputado Federal | São Paulo")] <- "Alexandre Padilha"

base$canddef[which(base$candidata=="Alexya Salvador | Deputado Estadual | São Paulo")] <- "Alexya Salvador"

base$canddef[which(base$candidata=="Bella Gonçalves | Deputado Estadual | Minas Gerais")] <- "Bella Gonçalves"

base$canddef[which(base$candidata=="Benedita da Silva | Deputado Federal | Rio de Janeiro")] <- "Benedita da Silva"

base$canddef[which(base$candidata=="Benny Briolly | Deputado Estadual | Rio de Janeiro")] <- "Benny Briolly"

base$canddef[which(base$candidata=="Camila Valadão | Deputado Estadual | Espírito Santo")] <- "Camila Valadao"

base$canddef[which(base$candidata=="Carla Zambelli | Deputado Federal | São Paulo")] <- "Carla Zambelli"

base$canddef[which(base$candidata=="Célia Xakriabá | Deputado Federal | Minas Gerais")] <- "Célia Xakriabá"

base$canddef[which(base$candidata=="Celso Russomano  | Deputado Federal | São Paulo")] <- "Celso Russomanno"

base$canddef[which(base$candidata=="Chris Tonietto | Deputado Federal | Rio de Janeiro")] <- "Chris Tonietto"

base$canddef[which(base$candidata=="Dandara Tonantzin | Deputado Federal | Minas Gerais")] <- "Dandara"

base$canddef[which(base$candidata=="Daniel Munduruku | Deputado Federal | São Paulo")] <- "Daniel Munduruku"

base$canddef[which(base$candidata=="David Miranda | Deputado Federal | Rio de Janeiro")] <- "David Miranda"

base$canddef[which(base$candidata=="Douglas Belchior | Deputado Federal | São Paulo")] <- "Douglas Belchior"

base$canddef[which(base$candidata=="Douglas Garcia | Deputado Federal | São Paulo")] <- "Douglas Garcia"

base$canddef[which(base$candidata=="Duda Salabert | Deputado Federal | Minas Gerais")] <- "Duda Salabert"

base$canddef[which(base$candidata=="Dyego Servolo | Deputado Federal | São Paulo")] <- "Dyego Sérvolo"

base$canddef[which(base$candidata=="Eduardo Bolsonaro | Deputado Federal | São Paulo")] <- "Eduardo Bolsonaro"

base$canddef[which(base$candidata=="Erica Hilton | Deputado Federal | São Paulo")] <- "Erika Hilton"

base$canddef[which(base$candidata=="Erika Hilton | Deputado Federal | São Paulo")] <- "Erika Hilton"

base$canddef[which(base$candidata=="Erica Hilton")] <- "Erika Hilton"

base$canddef[which(base$candidata=="Felipe Rigoni | Deputado Federal | Espírito Santo")] <- "Felipe Rigoni"

base$canddef[which(base$candidata=="Fernando Holiday | Deputado Federal | São Paulo")] <- "Fernando Holiday"

base$canddef[which(base$candidata=="Flávia Diniz | Deputado Estadual | Rio de Janeiro")] <- "Flávia Diniz"

base$canddef[which(base$candidata=="Helio Lopes | Deputado Federal | Rio de Janeiro")] <- "Helio Fernando Barbosa Lopes"

base$canddef[which(base$candidata=="Heloísa Helena | Deputado Federal | Rio de Janeiro")] <- "Heloísa Helena"

base$canddef[which(base$candidata=="Ivan Valente | Deputado Federal | São Paulo")] <- "Ivan Valente"

base$canddef[which(base$candidata=="Ivanir dos Santos | Senado | Rio de Janeiro")] <- "Ivanir dos Santos"

base$canddef[which(base$candidata=="Jack Rocha | Deputado Federal | Espírito Santo")] <- "Jack Rocha"

base$canddef[which(base$candidata=="Janaina Paschoal | Senado | São Paulo")] <- "Janaina Paschoal"

base$canddef[which(base$candidata=="Janja | Primeira dama | São Paulo")] <- "Janja"

base$canddef[which(base$candidata=="Joice Hasselmann | Deputado Federal | São Paulo")] <- "Joice Hasselmann"

base$canddef[which(base$candidata=="Juliete | Governadora | Rio de Janeiro")] <- "Juliete"

base$canddef[which(base$candidata=="Keit Lima | Deputado Estadual | São Paulo")] <- "Keit Lima"

base$canddef[which(base$candidata=="Kim Kataguiri | Deputado Federal | São Paulo")] <- "Kim Kataguiri"

base$canddef[which(base$candidata=="Laura Serrano | Deputado Estadual | Minas Gerais")] <- "Laura Serrano"

base$canddef[which(base$candidata=="Leci Brandão | Deputado Estadual | São Paulo")] <- "Leci Brandão"

base$canddef[which(base$candidata=="Lorene Figueiredo | Governadora | Minas Gerais")] <- "Lorene Figueiredo"

base$canddef[which(base$candidata=="Luiza Erundina | Deputado Federal | São Paulo")] <- "Luiza Erundina"

base$canddef[which(base$candidata=="Mara Gabrili | Vice Presidente | São Paulo")] <- "Mara Gabrilli"

base$canddef[which(base$candidata=="Marco Feliciano | Deputado Federal | São Paulo")] <- "Pastor Marco Feliciano"

base$canddef[which(base$candidata=="Marina Silva | Deputado Federal | São Paulo")] <- "Marina Silva"

base$canddef[which(base$candidata=="Orlando Silva | Deputado Federal | São Paulo")] <- "Orlando Silva"

base$canddef[which(base$candidata=="Paulinho da Força | Deputado Federal | São Paulo")] <- "Paulinho da Força"

base$canddef[which(base$candidata=="Paulo Ganime | Governo Estadual | Rio de Janeiro")] <- "Paulo Ganime "

base$canddef[which(base$candidata=="Renata Regina | Governadora | Minas Gerais")] <- "Renata Regina"

base$canddef[which(base$candidata=="Rosângela Moro | Deputado Federal | São Paulo")] <- "Rosângela Moro"

base$canddef[which(base$candidata=="Rose de Freitas | Senado | Espírito Santo")] <- "Rose de Freitas"

base$canddef[which(base$candidata=="Sâmia Bonfim | Deputado Federal | São Paulo")] <- "Sâmia Bomfim"

base$canddef[which(base$candidata=="Sérgio Camargo | Deputado Federal | São Paulo")] <- "Sergio Camargo"

base$canddef[which(base$candidata=="Sonia Guajajara | Deputado Federal | São Paulo")] <- "Sônia Guajajara"

base$canddef[which(base$candidata=="Tabata Amaral | Deputado Federal | São Paulo")] <- "Tabata Amaral"

base$canddef[which(base$candidata=="Tabata Amaral | Deputado Federal | São Paulo")] <- "Tabata Amaral"

#recontando
base3 <- base %>% group_by(canddef) %>% count()
paged_table(base3[-1,])
```

## Top 10 Mulheres
Para sabermos as informações de gênero, raça, escolaridade, partido e idade trouxemos as informações da base de candidaturas divulgada pelo TSE.
A base das mulheres mencionadas, com as informações de candidatura e a quantidade de menções de cada uma pode ser melhor visualizada abaixo:

```{r echo=FALSE, warning=FALSE, message=FALSE}
#trazendo a base do tse
cand <- read.csv("consulta_cand_2022_BRASIL.csv", fileEncoding = "latin1", colClasses = "character", sep = ";")
cand <- cand[,c(11,15,16,19,29,44,47,49,51,53)]
#mudando o variavel canddef para maiusculo
base3$canddef <- toupper(base3$canddef)
#fazendo o merge
canddef <- merge(cand, base3, by.x = "NM_URNA_CANDIDATO", by.y = "canddef", all.x = F, all.y = T, incomparables = NA)
#gerando o top 10 das mulheres
mulheres <- canddef %>% filter(DS_GENERO=="FEMININO") %>% group_by(DS_GENERO, NM_URNA_CANDIDATO) %>% count(n) %>% arrange(desc(n))
mulheres <- mulheres[,-4]
#renomeando para exibir
names(mulheres) <- c("Gênero", "Nome", "Qtde_menções")
#trazendo as informações novamente após contagem
mulheres <- merge(mulheres, cand, by.x="Nome", by.y = "NM_URNA_CANDIDATO", all.x = T, all.y = F)
#exibindo em uma tabela

mulheres <- mulheres[-c(9,11),]
mulheres <- arrange(mulheres, -Qtde_menções)
paged_table(mulheres)
```
A candidata com menor quantidade de menções foi Laura Serrano, com apenas 5 mensagens. E a candidata com maior quantidade foi Joice Hasselman, com 14.027. <br>
A média de  menções por candidata foi de 2.777, porém esse número é desequilibrado por termos candidatas com um número muito alto de menções, como Joice, Carla e Marina. <br>
75% das candidatas teve até 4.105 (3º quartil), uma quantidade bem abaixo da média. E 50% das candidatas tiveram apenas 248 menções (mediana).
```{r echo=FALSE, warning=FALSE, message=FALSE}
summary(mulheres$Qtde_menções)
```
<br>

**Entretanto Janja, exposa do presidente Lula, supera topas as menções 30.027 menções o dobro da candidata mais citada no levantamento.**

<br>
No  gráfico abaixo, conseguimos identificar que das 30 candidatas mencionadas pelo levantamento, oito delas se posicionam acima da média de menção por perfil (representada pela linha vermelha tracejada).

```{r echo=FALSE, warning=FALSE, message=FALSE}
library(ggrepel)
g1 <- ggplot(mulheres, aes(reorder(Nome, Qtde_menções), Qtde_menções))+
  geom_bar(stat = "identity")+
  coord_flip()+
  labs(x="Mulheres citadas", y="Quantidade de menções")+
  geom_hline(yintercept = 2614, linetype="dashed", color="red")
ggplotly(g1)
```

## UF's das candidatas
As candidaturas participantes do levantamento são predominantemente do estado de São Paulo, com 43,3% do total. Entretanto, existe uma mulher sem UF que é Mara Gabrilli, candidata à vice presidência com Simone Tebet. 

```{r echo=FALSE, warning=FALSE, message=FALSE}
library(epiDisplay)
t1 <- tab1(mulheres$SG_UF, graph=F, sort.group = "decreasing")
t1$output.table
```
## Cargos das candidatas

O cargo de deputada federal teve a maioria das menções mapeadas pelo estudo (53,3%), o que é curioso, tendo em vista que a quantidade de candidaturas à deputadas estaduais é a maior


```{r echo=FALSE, warning=FALSE, message=FALSE}
t2 <- tab1(mulheres$DS_CARGO, graph = F, sort.group = "decreasing")
t2$output.table
```

## Partidos das candidatas
O partido das candidaturas femininas com maior quantidade de candidatas mencionadas foi o PSOL, responsável por 33,3% das menções mapeadas. 
<br>
Porém o PSB tem quase 10.000 de média de menções, quase 3mil a mais da média do União que tem média de menção de 6.654.

```{r echo=FALSE, warning=FALSE, message=FALSE}
t3 <- tab1(mulheres$SG_PARTIDO, graph = F, sort.group = "decreasing")
t3$output.table

mulheres %>% group_by(SG_PARTIDO) %>% summarise(média=mean(Qtde_menções)) %>% arrange(desc(média))
```
## Idade das candidatas
As candidatas tem em média 46 anos, sendo a mais jovem com 29 sendo a Tabata Amaral com 9.999 menções e a candidata com mais idade foi Luiza Erundina com 1.088 menções. Pra sabermos se há uma tendência inversa de maior menções para menor idade plotamos o gráfico de linha da idade pela quantidade de menção.
Apesar de parecer haver uma tendência de que acima dos 45 anos há menos menções não podemos afirmar pela baixa quantidade de dados presentes no gráfico.

```{r echo=FALSE, warning=FALSE, message=FALSE}
mulheres$NR_IDADE_DATA_POSSE <- as.numeric(mulheres$NR_IDADE_DATA_POSSE)
summary(mulheres$NR_IDADE_DATA_POSSE)

ggplot(mulheres, aes(NR_IDADE_DATA_POSSE, Qtde_menções ))+
  geom_point()+
  geom_smooth()
```
## Escolaridade das candidatas

Candidatas com ensino superior tem média de menções muito mais acima que as de outra escolaridade. Mas isso novamente pode ser atribuído às mais mencionadas no geral, o que independe do grau de escolaridade.
```{r echo=FALSE, warning=FALSE, message=FALSE}
mulheres %>% group_by(DS_GRAU_INSTRUCAO) %>% summarise(mean(Qtde_menções))
```
## Estado civil das candidatas

Solteiras e casadas tiveram a mesma distribuição das candidatas participantes do levantamento. <br>
Entretanto, candidatas casadas tem 4.404 de média de menções versus 1.517 de média das candidatas solteiras.

```{r echo=FALSE, warning=FALSE, message=FALSE}
t4 <- tab1(mulheres$DS_ESTADO_CIVIL, graph = F, sort.group = "decreasing")
t4$output.table

mulheres %>% group_by(DS_ESTADO_CIVIL) %>% summarise(mean(Qtde_menções))
```
## Raça/cor das candidatas
Candidatas da raça branca são 47% do total, seguidas das candidatas pretas com 336,7%. <br>
A média de menções das candidatas brancas foram de 4.198, versus a média de 1.633 das candidatas pretas

```{r echo=FALSE, warning=FALSE, message=FALSE}
t5 <- tab1(mulheres$DS_COR_RACA, graph = F, sort.group = "decreasing")
t5$output.table

mulheres %>% group_by(DS_COR_RACA) %>% summarise(mean(Qtde_menções))
```
## Qtde de voto e resultado

Trouxemos as bases dos resultados do TSE para sabermos a quantidade e proporção de votos recebidos pelas candidatas, bem como se foram eleitas ou não.
No gráfico abaixo, vemos que as mulheres que mais receberam menções são também aquelas que acabaram sendo eleitas por coeficiente partidário. 
```{r echo=FALSE, warning=FALSE, message=FALSE}
presidente <- read.csv("resumo_presidente_22.csv")
senado <- read.csv("resumo_senado22.csv")
senado <- senado[,c(4,9,11,12)]
depest <- read.csv("resumo_depestadual22.csv", sep = ";")
depest <- depest[,c(1,7,8,9)]
depfed <- read.csv("resumo_dep_federal.csv")
depfed <- depfed[,c(1,8,9,10)]
#arrumando a base de presidente para ficar na mesma ordem
presidente$st <- "Segundo turno"
presidente <- presidente[,c(1,4,2,3)]
names(senado) <- c("NM_URNA_CANDIDATO","st", "qtdvoto", "propvoto" )
resultado <- rbind(presidente, senado, depest, depfed)
#DANDO O BIND COM A BASE DAS MULHERES
mulheresvot <- merge(mulheres, resultado, by.x="Nome", by.y = "NM_URNA_CANDIDATO", all.x = T, all.y = F, incomparables = NA)
#vendo o gráfico de menções por status
gvot <- ggplot(mulheresvot, aes(st, Qtde_menções))+
  geom_bar(stat = "identity")

ggplotly(gvot)
```

# Média de menções por resultado
A média de menções das que foram eleitas por coeficiente foi de 3.826. Enquanto que aquelas que não foram eleitas tiveram uma média de 1.107 menções. 
O gráfico com mais variáveis de distribuição por status da eleição também pode ser verificado abaixo:
```{r echo=FALSE, warning=FALSE, message=FALSE}
mulheresvot %>% group_by(st) %>% summarise(mean(Qtde_menções))

grel1 <- ggplot(mulheresvot, aes(st, Qtde_menções, fill=st))+
  geom_boxplot()
ggplotly(grel1)
```
## Menções x voto
Podemos ainda inferir se há relação entre a quantidade de votos e as mençẽos no levantamento. E aparentemente há uma relação positiva, aonde quanto maior a quantidade de menções também aumentou a quantidade de votos. Principalmente se eliminarmos a candidata Joice Hasselmann que teve a maior quantidade de votos e não foi eleita. Como mostra o segundo gráfico na sequência.

```{r echo=FALSE, warning=FALSE, message=FALSE}
grel2 <- ggplot(mulheresvot, aes(Qtde_menções, qtdvoto))+
  geom_point()+
  geom_smooth()
ggplotly(grel2)

grel2b <- ggplot(subset(mulheresvot, Nome!="JOICE HASSELMANN"), aes(Qtde_menções, qtdvoto))+
  geom_point()+
  geom_smooth()
ggplotly(grel2b)

```

## Bens declarados
Outra informação é o valor total dos bens declarados pelas candidatas. Pelo gráfico abaixo, não conseguimos estabelecer uma relação entre as variáveis. O que nos leva a inferir que independente dos valores dos bens a quantidade de menções não se difere associada à ela. 
```{r echo=FALSE, warning=FALSE, message=FALSE}
#trazendo a base dos bens
bens <- read.csv("bem_candidato_2022_BRASIL.csv", sep = ";", fileEncoding = "latin1")
bens <- bens[,c(12, 17)]
bens$VR_BEM_CANDIDATO <- str_replace_all(bens$VR_BEM_CANDIDATO, ",", ".")
bens$VR_BEM_CANDIDATO <- as.numeric(bens$VR_BEM_CANDIDATO)

somabens <- aggregate(bens$VR_BEM_CANDIDATO, list(bens$SQ_CANDIDATO), FUN = sum)
names(somabens) <- c("SQ_CANDIDATO", "BENS")
#fazendo o merge com a base das mulheres voto
mulherestt <- merge(mulheresvot, somabens, by.x = "SQ_CANDIDATO", by.y = "SQ_CANDIDATO", 
                    all.x = T, all.y = F, incomparables = NA)
grel3 <- ggplot(mulherestt, aes(Qtde_menções, BENS))+
  geom_point()+
  geom_smooth()
ggplotly(grel3)
```

## Resumo
Abaixo, você encontra a base resumo, com a quantidade de menções que cada candidata recebeu, se foi eleita ou não, a quantidade e a proporção de votos e o valor total dos bens declarados
```{r echo=FALSE, warning=FALSE, message=FALSE}
paged_table(mulherestt[-c(4,5),])
```

